ACORDAO-COMPLETO-2491189

ACÓRDÃO 1677/2021 ATA 26/2021 - PLENÁRIO

VISTOS, relatados e discutidos estes autos que cuidam Solicitação do Congresso Nacional oriunda da Proposta de Fiscalização e Controle (PFC) 36/2019, de 11/5/2021, de autoria do Deputado Federal Elias Vaz (PSB-GO) , mediante a qual requer que o TCU realize fiscalização em relação às despesas efetuadas com o Cartão Corporativo no âmbito da Presidência da República.
ACORDAM os Ministros do Tribunal de Contas da União, reunidos em Sessão Plenária, diante das razões expostas pelo Relator, em:
9.1. com fulcro nos artigos 38, inciso I, da Lei 8.443/1992, 232, inciso III, do Regimento Interno do TCU e 4º, inciso I, alínea "b", da Resolução - TCU 215/2008, conhecer da presente Solicitação do Congresso Nacional;
9.2. informar ao Presidente da Comissão de Fiscalização Financeira e Controle da Câmara dos Deputados, Exmo. Sr. Deputado Federal Aureo Ribeiro, que já se encontra em execução neste Tribunal ação de fiscalização com o objetivo de verificar a regularidade das despesas sigilosas efetuadas por meio do Cartão de Pagamento do Governo Federal no âmbito da Secretaria-Geral da Presidência da República a partir do ano 2017, autuado sob o processo TC Processo 012.915/2021-1 (Relator: Ministro Raimundo Carreiro) e que, tão logo haja manifestação desta Corte de Contas naqueles autos, serão encaminhadas as informações requeridas;
9.3. nos termos do parágrafo único do art. 14 da Resolução 215/2008, classificar, nos sistemas informatizados do TCU, como de interesse do Congresso Nacional o processo de fiscalização TC Processo 012.915/2021-1 (Relator: Ministro Raimundo Carreiro) ;
9.4. estender os atributos definidos no art. 5º da Resolução TCU 215/2008 ao processo de fiscalização TC Processo 012.915/2021-1, nos termos do art. 14, III do mesmo normativo;
9.5. juntar cópia do presente Acórdão ao TC Processo 012.915/2021-1;
9.6. dar ciência sobre o presente Acórdão, que atende parcialmente à solicitação apresentada, ao Exmo. Sr. Deputado Federal Aureo Ribeiro, Presidente da Comissão de Fiscalização Financeira e Controle da Câmara dos Deputados;
9.7. classificar como sigiloso o relatório de fiscalização proveniente do TC Processo 012.915/2021-1 que vier a ser inserido nestes autos com vistas ao atendimento integral do pedido, nos termos do art. 8º, I e III da Resolução TCU 294/2018;
9.8. com fundamento no art. 47 da Resolução - TCU 259/2014, sobrestar a apreciação do presente processo até que sejam encaminhadas as informações relativas ao processo conexo, TC Processo 012.915/2021-1, necessárias ao integral cumprimento da solicitação.

Solicitação do Congresso Nacional em que se requer a realização de ato de fiscalização e controle das despesas efetuadas com o Cartão Corporativo no âmbito da Presidência da República.

Secretaria-Geral da Presidência da República.

3. Interessados/Responsáveis: não há.

13.1. Ministros presentes: Ana Arraes (Presidente), Benjamin Zymler, Raimundo Carreiro (Relator), Bruno Dantas e Jorge Oliveira.
13.2. Ministros-Substitutos convocados: Marcos Bemquerer Costa e Weder de Oliveira.
13.3. Ministro-Substituto presente: Augusto Sherman Cavalcanti.

ACORDAO-COMPLETO-2536478

Acórdão 1270/2022 - Plenário

RAIMUNDO CARREIRO

Transcrevo a seguir, nos termos do art. 1º, § 3º, inciso I, da Lei nº 8.443/92, a instrução lavrada no âmbito da Secretaria de Controle Externo da Administração do Estado (peça 10) , cujas conclusões contaram com a anuência do corpo diretivo daquela unidade técnica (peças 11 e 12) .
"INTRODUÇÃO
1. 	Trata-se do Ofício 73/2021/CFFC-P, de 25/5/2021 (peça 1) , por meio do qual o Exmo. Sr. Deputado Aureo Ribeiro, presidente da Comissão de Fiscalização e Controle da Câmara dos Deputados encaminha a Proposta de Fiscalização e Controle (PFC) 36/2019, de 11/5/2021 (peça 2) .
2.	O documento encaminhado, de autoria do Deputado Elias Vaz-PSB/GO, requer do Tribunal de Contas da União a realização de ato de fiscalização e controle das despesas efetuadas com o Cartão Corporativo no âmbito da Presidência da República.
EXAME DE ADMISSIBILIDADE
3. 	Os arts. 4º, inciso I, da Resolução TCU 215/2008 e 232, inciso III, do Regimento Interno do TCU conferem legitimidade ao Presidente de comissão parlamentar para solicitar a prestação de informações e a realização de auditorias e inspeções ao Tribunal de Contas da União.
4.	O objeto da representação diz respeito a despesas realizadas com recursos federais, atraindo a competência do Tribunal de Contas da União nos termos do art. 71 da Constituição Federal. Assim, legítima a autoridade solicitante e reconhecida a competência fiscalizatória desta Corte de Contas, cabe o conhecimento do expediente como solicitação do Congresso Nacional.
EXAME TÉCNICO
5. 	A Proposta de Fiscalização e Controle oriunda de Comissão da Câmara dos Deputados solicita ação de controle deste TCU sobre os gastos sigilosos realizados pela Presidência da República com o Cartão Corporativo em 2019.
6.	O relatório prévio aprovado pela referida comissão parlamentar solicita a verificação de pontos específicos, sem prejuízo de outras questões que esta Corte de Contas entenda relevante verificar: (peça 2, p. 4) :
a)	que seja avaliado o crescimento dos valores desembolsados de forma secreta pela Presidência da República em 2019 em comparação com os anos anteriores;
b)	que seja avaliado o crescimento do número de compras sigilosas da Presidência da República em 2019 em comparação com os anos anteriores;
c)	que seja avaliado possível desrespeito a eventuais limites determinados pela Secretaria de Administração da Presidência da República quanto a esse tipo de desembolso;
d)	que seja avaliado o atendimento aos princípios da publicidade e transparência. 
Processo Conexo com o mesmo objeto
7. 	Com vistas a atender a solicitação, foi feita consulta aos sistemas informatizados do Tribunal, tendo sido encontrado o seguinte processo, que trata do assunto objeto desta solicitação:
a) TC Processo 012.915/2021-1
8. 	Esse processo, de relatoria do Ministro Raimundo Carreiro, trata de auditoria de conformidade na Secretaria-Executiva da Secretaria Geral da Presidência da República com o objetivo de verificar a regularidade das despesas sigilosas efetuadas por meio do Cartão de Pagamento do Governo Federal no âmbito da Secretaria-Geral da Presidência da República a partir do ano 2017. A auditoria é decorrente de Comunicação Plenária na ata plenária 21, de 10/6/2020 (Acórdão 1470/2020-TCU-Plenário, relatoria Ministro Vital do Rêgo) , cujo teor reproduz-se abaixo:
Do Ministro Vital do Rêgo:
Proposta de que a Segecex realize auditoria de conformidade nos gastos de caráter sigiloso executados pela Secretaria Especial de Administração da Presidência da República com o Cartão de Pagamento do Governo Federal, abrangendo o período de janeiro de 2017 até a data de realização de auditoria, ficando a unidade técnica autorizada a, desde já, promover ajustes no plano de fiscalização vigente com vistas a viabilizar a realização desta fiscalização ora sugerida, considerando, entre outros, as limitações operacionais impostas aos trabalhos de auditagem em face da quarentena decorrente da pandemia de Covid-19. Aprovada.
9.	A fiscalização autorizada foi autuada sob o TC Processo 012.915/2021-1 e encontra-se, neste momento, em fase de relatório. Assim, tendo em vista que o processo ainda não foi apreciado no mérito, cumpre informar ao solicitante que a auditoria está em andamento e que, assim que apreciada pelo Tribunal, dar-se-á notícia quanto ao seu resultado ou outras informações adequadas ao caso, devendo-se aguardar a manifestação do Tribunal naquele processo para que seja possível o atendimento integral desta solicitação.
Informações protegidas por sigilo
10.	Importa destacar que as informações coletadas pelo Tribunal no âmbito da fiscalização em curso tratam de despesas de caráter sigiloso realizadas pela Presidência da República. Portanto, considerando que o produto a ser gerado pela equipe de fiscalização contemplará essas informações e que, ao final, haverá a disponibilização do mesmo para fins de atendimento da demanda parlamentar no âmbito desta SCN, propõe-se, com fundamento no art. 8º, I e III da Resolução TCU 294/2018, classificar como sigiloso o relatório de fiscalização que vier a ser inserido nestes autos com vistas ao atendimento integral do pedido.    
CONCLUSÃO
11.	De acordo com o exposto, propõe-se informar ao Exmo. Sr. Deputado Federal Aureo Ribeiro, que já se encontra em execução neste Tribunal ação de fiscalização com o objetivo de verificar a regularidade das despesas sigilosas efetuadas por meio do Cartão de Pagamento do Governo Federal no âmbito da Secretaria-Geral da Presidência da República a partir do ano 2017, autuado sob o processo TC Processo 012.915/2021-1, e que, tão logo haja manifestação desta Corte de Contas naqueles autos, dar-se-á notícia quanto ao seu resultado ou outras informações adequadas ao caso.
12.	Propõe-se, ainda, sobrestar a apreciação do presente processo até o pronunciamento desta Corte de Contas no âmbito daquela fiscalização.
PROPOSTA DE ENCAMINHAMENTO
13.	Diante do exposto, submete-se a presente solicitação do Congresso Nacional à consideração superior, propondo:
a) encaminhar os autos ao Ministério Público de Contas junto ao TCU para fins de manifestação nestes autos, conforme requerimento constante do DOC 68.313.803-8, não inseridos nestes autos por limitações impostas pelo sistema e-tcu;
b) conhecer da presente solicitação, por estarem preenchidos os requisitos de admissibilidade previstos nos artigos 38, inciso I, da Lei 8.443/1992, 232, inciso III, do Regimento Interno do TCU e 4º, inciso I, alínea "b", da Resolução - TCU 215/2008;
c) informar ao Presidente da Comissão de Fiscalização Financeira e Controle da Câmara dos Deputados, Exmo. Sr. Deputado Federal Aureo Ribeiro, que já se encontra em execução neste Tribunal ação de fiscalização com o objetivo de verificar a regularidade das despesas sigilosas efetuadas por meio do Cartão de Pagamento do Governo Federal no âmbito da Secretaria-Geral da Presidência da República a partir do ano 2017, autuado sob o processo TC Processo 012.915/2021-1, e que, tão logo haja manifestação desta Corte de Contas naqueles autos, dar-se-á notícia quanto ao seu resultado ou outras informações adequadas ao caso;
d) classificar, no sistema informatizado do TCU, como de interesse do Congresso Nacional o processo de fiscalização TC Processo 012.915/2021-1, nos termos do parágrafo único do art. 14 da Resolução 215/2008;
e) estender os atributos definidos no art. 5º da Resolução TCU 215/2008 ao processo de fiscalização TC Processo 012.915/2021-1, nos termos do art. 14, III do mesmo normativo;
f) juntar cópia da decisão que viver a ser adotada nestes autos ao TC Processo 012.915/2021-1;
g) comunicar da decisão que vier a ser adotada, e que atende parcialmente à solicitação apresentada, ao Exmo. Sr. Deputado Federal Aureo Ribeiro, Presidente da Comissão de Fiscalização Financeira e Controle da Câmara dos Deputados;
h) classificar como sigiloso o relatório de fiscalização que vier a ser inserido nestes autos com vistas ao atendimento integral do pedido, nos termos do art. 8º, I e III da Resolução TCU 294/2018;
i) sobrestar a apreciação do presente processo até que sejam encaminhadas as informações relativas ao processo conexo (TC Processo 012.915/2021-1) , necessárias ao integral cumprimento do solicitado, com fundamento no art. 47 da Resolução - TCU 259/2014."

não há

Não atuou.

SOLICITAÇÃO DO CONGRESSO NACIONAL. COMISSÃO DE FISCALIZAÇÃO E CONTROLE DA CÂMARA DOS DEPUTADOS. PROPOSTA DE FISCALIZAÇÃO DAS DESPESAS EFETUADAS PELA PRESIDÊNCIA DA REPÚBLICA COM CARTÃO CORPORATIVO. PROCESSO CONEXO EM ANDAMENTO. ATENDIMENTO PARCIAL. CIÊNCIA AOS INTERESSADOS.

SOLICITAÇÃO DO CONGRESSO NACIONAL (SCN)

Secretaria de Controle Externo da Administração do Estado (SecexAdmin).

A Solicitação do Congresso Nacional pode ser conhecida, visto que estão presentes os requisitos de admissibilidade previstos nos arts. 1º, inciso II, e 38, inciso I, da Lei 8.443, de 16 de julho de 1992, c/c os arts. 1º, inciso II, 231 e 232, inciso III, do Regimento Interno do TCU, e art. 4º, inciso I, alínea "b", da Resolução-TCU 215/2008.
2.	Como visto no Relatório antecedente, por meio do Ofício 73/2021/CFFC-P, de 25/5/2021 (peça 1) , o Exmo. Sr. Deputado Federal Aureo Ribeiro, presidente da Comissão de Fiscalização e Controle da Câmara dos Deputados encaminha a Proposta de Fiscalização e Controle (PFC) 36/2019, de 11/5/2021 (peça 2) , de autoria do Deputado Federal Elias Vaz-PSB/GO, na qual requer do Tribunal de Contas da União a realização de fiscalização das despesas efetuadas com o Cartão Corporativo no âmbito da Presidência da República.
3.	Após as necessárias análises, a unidade técnica propõe (peça 10) , verbis:
"PROPOSTA DE ENCAMINHAMENTO
13.	Diante do exposto, submete-se a presente solicitação do Congresso Nacional à consideração superior, propondo:
a) encaminhar os autos ao Ministério Público de Contas junto ao TCU para fins de manifestação nestes autos, conforme requerimento constante do DOC 68.313.803-8, não inseridos nestes autos por limitações impostas pelo sistema e-tcu;
b) conhecer da presente solicitação, por estarem preenchidos os requisitos de admissibilidade previstos nos artigos 38, inciso I, da Lei 8.443/1992, 232, inciso III, do Regimento Interno do TCU e 4º, inciso I, alínea "b", da Resolução - TCU 215/2008;
c) informar ao Presidente da Comissão de Fiscalização Financeira e Controle da Câmara dos Deputados, Exmo. Sr. Deputado Federal Aureo Ribeiro, que já se encontra em execução neste Tribunal ação de fiscalização com o objetivo de verificar a regularidade das despesas sigilosas efetuadas por meio do Cartão de Pagamento do Governo Federal no âmbito da Secretaria-Geral da Presidência da República a partir do ano 2017, autuado sob o processo TC Processo 012.915/2021-1, e que, tão logo haja manifestação desta Corte de Contas naqueles autos, dar-se-á notícia quanto ao seu resultado ou outras informações adequadas ao caso;
d) classificar, no sistema informatizado do TCU, como de interesse do Congresso Nacional o processo de fiscalização TC Processo 012.915/2021-1, nos termos do parágrafo único do art. 14 da Resolução 215/2008;
e) estender os atributos definidos no art. 5º da Resolução TCU 215/2008 ao processo de fiscalização TC Processo 012.915/2021-1, nos termos do art. 14, III do mesmo normativo;
f) juntar cópia da decisão que viver a ser adotada nestes autos ao TC Processo 012.915/2021-1;
g) comunicar da decisão que vier a ser adotada, e que atende parcialmente à solicitação apresentada, ao Exmo. Sr. Deputado Federal Aureo Ribeiro, Presidente da Comissão de Fiscalização Financeira e Controle da Câmara dos Deputados;
h) classificar como sigiloso o relatório de fiscalização que vier a ser inserido nestes autos com vistas ao atendimento integral do pedido, nos termos do art. 8º, I e III da Resolução TCU 294/2018;
i) sobrestar a apreciação do presente processo até que sejam encaminhadas as informações relativas ao processo conexo (TC Processo 012.915/2021-1) , necessárias ao integral cumprimento do solicitado, com fundamento no art. 47 da Resolução - TCU 259/2014."
4. 	Conforme registrado pela SecexAdministração já se encontra em andamento nesta Casa ação de fiscalização com o objetivo de verificar a regularidade das despesas sigilosas efetuadas por meio do Cartão de Pagamento do Governo Federal no âmbito da Secretaria-Geral da Presidência da República a partir do ano 2017, autuado sob o processo TC Processo 012.915/2021-1, de minha relatoria.
5.	Portanto, tão logo haja manifestação desta Corte de Contas naqueles autos, dar-se-á notícia quanto ao seu resultado ou outras informações adequadas ao caso.
6.	Outrossim, tendo em vista que as informações a serem levantadas pelo Tribunal no âmbito da fiscalização objeto do TC Processo 012.915/2021-1 tratam de despesas de caráter sigiloso realizadas pela Presidência da República, com fundamento no art. 8º, I e III da Resolução TCU 294/2018, o relatório de fiscalização que vier a ser inserido nestes autos com vistas ao atendimento integral da presente Solicitação do Congresso Nacional deve ser classificado como sigiloso.
7.	Por fim, faz-se necessário estender os atributos definidos no art. 5º da Resolução TCU 215/2008 ao processo de fiscalização TC Processo 012.915/2021-1, nos termos do art. 14, III do mesmo normativo.
8.	Ante o exposto, acolho a proposta uníssona da Secretaria de Controle Externo da Administração do Estado, com ajustes, e voto por que o Tribunal adote a minuta de acórdão que ora submeto à apreciação deste Colegiado.
TCU, Sala das Sessões, em 14 de julho de 2021.
RAIMUNDO CARREIRO 
Relator